【裁判字號】    99,非抗,68
【裁判日期】    990630
【裁判案由】    拍賣抵押物
【裁判全文】
臺灣高等法院民事裁定                  99年度非抗字第68號
再抗告人    甲○○
再抗告人因與相對人日盛國際商業銀行股份有限公司間拍賣抵押
物事件，對於中華民國99年2月26日臺灣板橋地方法院98年度抗
字第288號裁定，提起抗告，本院裁定如下：
    主  文
再抗告駁回。
再抗告費用由再抗告人負擔。
    理  由
一、抗告法院之裁定，以抗告不合法而駁回者，不得再為抗告。
    但得向原法院提出異議。前項異議，準用民事訴訟法第484
    條第2項及第3項之規定。除前二項之情形外，對於抗告法院
    之裁定再為抗告，僅得以其適用法規顯有錯誤為理由，新修
    正非訟事件法第45條定有明文。同法第46條亦明定：「抗告
    及再抗告，除本法另有規定外，準用民事訴訟法關於抗告程
    序之規定。」又所謂「適用法規顯有錯誤」，係指原審法院
    裁定就其取捨證據所確定之事實適用法規顯有錯誤而言。至
    其認定事實不當，則不在該條項適用之列（最高法院93年度
    台抗字第429號裁判參照）。
二、再抗告人再抗告意旨略以：本件有民法第881第之2之適用，
    茲相對人所聲請之債權金額已超過原定之最高限額之新台
    幣（下同）346萬元，且本件伊所負擔之原債務，依該契約
    約定並無欠繳情事，而相對人所提出第三人卓秀春尚有其他
    保證債務云云要與原債權無關，原法院適用法條顯有違誤，
    爰聲請廢棄原法院裁定云云。
三、經查：
  (一)民法第881條之2規定：「最高限額抵押權人就已確定之原債
    權，僅得於其約定之最高限額範圍內，行使其權利。前項債
    權之利息、遲延利息、違約金，與前項債權合計不逾最高限
    額範圍者，亦同。」，可知最高限額抵押權所擔保之債權，
    其優先受償之範圍須受最高限額之限制，亦即須於最高限額
    抵押權所擔保之債權確定時，不逾最高限額範圍內之擔保債
    權，始為抵押權效力所及，爰於第1項明定原債權之限制規
    定。惟本項所稱原債權乃指修正條文第881條之1第2項約定
    範圍所生之債權，此觀民法第881條之1立法意旨亦明。
  (二)查第三人即債務人卓秀春確有以原第一審裁定附表所示不動
    產（下稱系爭不動產），設定本金最高限額新台幣346萬元
    之抵押權（下稱系爭抵押權）予相對人，權利存續期間為91
    年11月13日起至121年11月12日止，約定債務人卓秀春對相
    對人之任一債務如有不依約清償之情形即視為全部到期，並
    於其他約定事項約定抵押物之擔保範圍包含債務人卓秀春對
    相對人現在（包括過去所負現在尚未清償）及將來所負之借
    款、票據、保證、開發國內外信用狀、損害賠償等之一切義
    務（見98年度司拍字第1707號卷，第4至17頁），且經依法
    登記。即凡債務人卓秀春於抵押權設定當時已發生及將來所
    負債務，於最高限額範圍內，均屬抵押物擔保之範圍。至於
    本件相對人聲請之債權金額縱超過其與債務人卓秀春所設定
    之最高限額346萬元，惟其抵押權之效力，依然僅及於最高
    限額範圍內所擔保之債權，應受最高限額之限制，，但此並
    不影響其得聲請實施抵押權之權利，是再抗告人指相對人聲
    請之債權金額已超過原定之最高限額346萬元云云，於法有
    違，尚有誤會，再抗告人此部分之主張，即不足採。
  (三)再抗告人係於95年10月11日向第三人卓秀春承購系爭不動產
    ，再抗告人並主張其承購後係由其繳納系爭不動產貸款本息
    ，均按期繳納本息，依該契約約定並無欠繳情事，至於相對
    人所提出第三人卓秀春尚有其他保證債務要與原債務（即系
    爭不動產房屋貸款）無關云云。惟查系爭抵押權所擔保之債
    權，係包含第三人即債務人卓秀春對相對人現在（包括過去
    所負現在尚未清償）及將來所負之借款、票據、保證、開發
    國內外信用狀、損害賠償等之一切義務（見上開司拍字第5
    頁其他約定事項），均在系爭抵押權擔保範圍內，已如前述
    。如第三人卓秀春對相對人確有其他債務，且發生在系爭抵
    押權存續期間內，自屬系爭抵押權擔保效力所及，並非僅限
    系爭不動產房屋貸款。
  (四)查第三人聯奇實業有限公司（下稱聯奇公司）分別於93年1
    月16日、94年12月15日邀同第三人石壽與債務人卓秀春為
    連帶保證人，向相對人借得200萬元及210萬元，而第三人聯
    奇公司自95年10月16日、95年10月15日起即未依約繳款，依
    授信合約書第6條之約定（見原審卷第20及27頁），一切債
    務視為全部到期，現尚欠本金186,678元、1,554,600元及其
    應付利息、違約金，經原法院由形式上審查，上開保證債務
    係屬系爭抵押權存續期間內所發生之債權，且有已屆清償期
    而未為清償之情事，依上開說明，原法院據以准許本件拍賣
    抵押物之聲請，於法尚無不合。本件再抗告理由，核仍係就
    法院取捨證據、認定事實有所爭執，與適用法規顯有錯誤無
    涉。是原裁定駁回其抗告，依上開說明，尚無何適用法規顯
    有錯誤可言。再抗告人猶執陳詞提起本件再抗告，聲明廢棄
    原裁定，難認有理由，應予駁回。
四、爰裁定如主文。
中    華    民    國    99    年    6    月     30    日
                    民事第二庭
                        審判長法  官  吳謙仁
                              法  官  李瓊蔭
                              法  官  黃莉雲
正本係照原本作成。
不得再抗告。
中    華    民    國    99    年    7     月    2     日
                              書記官  魏汝萍

司法院資訊處製作；財團法人民間司法改革基金會備份。
